臺灣臺南地方法院刑事判決　　　　　　　100年度易字第149號
公　訴　人　臺灣高雄地方法院檢察署檢察官
被　　　告　廖重惠
上列被告因恐嚇案件，經臺灣高雄地方法院檢察署檢察官對臺灣
高雄地方法院提起公訴（99年度偵字第2486號、98年度偵字第
24287號、第29530號、第36198號、第37699號），經該院審結其
餘同案被告後，以上列被告管轄錯誤，判決移送本院（該院99年
度重訴字第58號判決），判決如下：
    主  文
廖重惠犯恐嚇危害安全罪，累犯，處有期徒刑肆月，如易科罰金
，以新臺幣壹仟元折算壹日。
    事  實
一、廖重惠前於民國88年間，曾因槍砲案件，經臺灣高等法院臺
    南分院判處有期徒刑7年確定，於95年7月4日縮刑期滿執行
    完畢，詎仍不知悔改。
二、緣陳英哲因砂石生意糾紛，於98年7月17日，夥同劉嘉哲、
    張瑋家，在臺南市○○路○段臺南高商附近，強押曾華俊至
    高雄市○○區○○街127號陳英哲住處（陳英哲、劉嘉哲、
    張瑋家因此涉有共同擄人勒贖罪，業經臺灣高雄地方法院判
    決），並脅迫曾華俊簽發面額為新臺幣（下同）31萬元、30
    萬元、25萬元、25萬元之本票共4紙（公訴意旨誤認為簽發5
    紙，面額分別為31萬元、30萬元、10萬元、25萬元、25 萬
    元）後交付陳英哲以自贖。嗣陳英哲因向曾華俊催討無著，
    乃將所持有、曾華俊簽發面額分別為12萬5千元（票據號碼
    ：0000000號）、31萬元（票據號碼：0000000號）、25萬元
    （票據號碼：0000000號）、25萬元（票據號碼：0000000
    號）、10萬元（票據號碼：0000000號）之本票共5紙交付廖
    重惠，委託其代為催討，並約定：催討所得於前揭票面金額
    一半之額度（即51萬7千5百元）內，由陳英哲受償，超過半
    數以上之部分則均歸廖重惠作為報酬。廖重惠遂於98年9月
    初某日，由姓名年籍均不詳、不知情之3人陪同，前往臺南
    市○里區○○路430號曾華俊父親曾國哲住處，提示上開5紙
    本票要求曾國哲代為清償；惟曾國哲以該本票連號，真實性
    可疑為由拒絕，且稱若要求償就上法院訴訟等語。廖重惠即
    基於恐嚇之犯意，向曾國哲告稱：「至少要清償一半，否則
    曾華俊就不要讓人找到」等加害曾華俊生命、身體、自由之
    事，曾國哲旋以電話向曾華俊轉達，使曾華俊心生畏懼，致
    生危害於安全。後經高雄市政府警察局刑警大隊偵查本件，
    持臺灣高雄地方法院核發之搜索票對廖重惠在臺南市安平區
    ○○○○街39巷10號住處進行搜索，而扣得上開本票原本共5
    紙。
三、案經曾華俊、曾國哲訴由高雄市政府警察局、高雄市政府警
    察局仁武分局移送臺灣高雄地方法院檢察署檢察官偵查起訴
    後，再由臺灣高雄地方法院以管轄錯誤判決移送前來。
    理  由
一、按被告以外之人於審判外之言詞或書面陳述，除法律有規定
    者外，不得作為證據；又被告以外之人於審判外之陳述，雖
    不符合同法第159條之1至第159條之4之規定，但經當事人於
    審判程序同意作為證據，法院審酌該言詞陳述或書面陳述作
    成時之情況，認為適當者，亦得為證據。當事人、代理人或
    辯護人於法院調查證據時，知有第159條第1項不得為證據之
    情形，而未於言詞辯論終結前聲明異議者，視為有前項之同
    意，刑事訴訟法第159條第1項及第159條之5分別定有明文。
    查本件證人曾國哲、曾華俊、陳英哲於警詢中所為之陳述，
    雖均屬被告以外之人於審判外之陳述，惟當事人於本院準備
    程序及審判期日中均表示對證據能力無意見而不予爭執，且
    迄至言詞辯論終結前亦未再聲明異議，本院審酌上開證據資
    料製作時之情況，尚無違法不當之瑕疵，亦認為以之作為證
    據應屬適當，依刑事訴訟法第159條之5規定，認前揭證據資
    料均有證據能力，合先敘明。
二、訊據被告廖重惠於警詢、偵訊及本院審理時，對伊曾於98年
    9月初某日，攜帶上開經扣案之本票原本5紙前往臺南市佳里
    區曾國哲住處催討債務，並要求曾國哲至少應代曾華俊清償
    一半之情均不予爭執，惟矢口否認有何恐嚇犯行，辯稱並未
    對曾國哲告以若不還錢，伊將對曾華俊不利之言詞云云。經
    查：
  (一)證人曾國哲於警詢、偵訊及本院審理時，均明確指陳被告有
    攜帶扣案本票5紙前來討債之事實；同案被告陳英哲於警詢
    中，亦陳稱有委託被告前往曾華俊戶籍地（即臺南市○里區
    ○○路430號）收取本票款項，因為「廖重惠與曾華俊父親
    有熟」，所以才請被告前去討債，「如有討到該本票金額則
    一人一半收取之金額」等語（警三卷，第8頁），與被告前
    開供詞大部均可以相合。此外，高雄市政府警察局為調查本
    案，經臺灣高雄地方法院核發搜索票後，對被告住處執行搜
    索而查獲扣得面額分別為12萬5千元（票據號碼：0000000號
    ）、31萬元（票據號碼：0000000號）、25萬元（票據號碼
    ：00000 00號）、25萬元（票據號碼：0000000號）、10萬
    元（票據號碼：0000000號）之本票共5紙，亦有臺灣高雄地
    方法院搜索票、高雄市政府警察局刑警大隊搜索扣押筆錄、
    扣押物品目錄表、證物照片、扣案本票影本等在卷可稽（警
    三卷，第97頁、第114頁至第119頁、第122頁至126頁），被
    告此部分供述，核與事實相符，可以採信。
    1.本件搜索查獲之曾華俊本票共有5紙，金額分別為12萬5千
      元、31萬元、25萬元、25萬元、10萬元，與證人曾華俊於
      警詢、偵訊中所述之4張本票乃有出入，票面金額亦與曾
      華俊先前指述者不同。經臺灣高雄地方法院另案審理時詢
      問此節，證人曾華俊係稱「我現在不能確定是4張還是5張
      ，我只知道是一百多萬元」等語（該院審理卷二，第71頁
      、第72頁），惟亦稱「詳細的細節以我於警詢中之最接近
      案發時的陳述為準」（前揭卷，第72頁）。
    2.依證人曾華俊於警詢所述，其於陳英哲脅迫下所簽發之本
      票共4張，金額分別是31萬、30萬、25萬2張共110萬（警
      三卷，第39頁），而之所以簽發前開數額，乃因「31萬是
      因為他們去高雄市金巴黎舞廳消費的錢要我付，30萬是他
      向黃先生代墊的錢，25萬的2張是因這筆生意沒作成阿哲
      及黑仔沒賺到的損失要我賠償」（警三卷，第40頁），足
      見證人曾華俊在警詢中對於遭陳英哲脅迫所簽發本票之張
      數、金額之記憶，仍屬鮮明深刻，始能清晰明確指陳所簽
      發本票之金額與緣由。此外，陳英哲於臺灣高雄地方法院
      審理時，亦供稱「確實數字為一百多萬左右，共4張票」
      等語（該院審理卷，第41頁），益加強曾華俊於警詢中所
      述之證明力。
    3.再對照扣案本票之票據號碼，乃自0000000號起連號至000
      0000號，另一張則跳號至0000000號。若該5張本票即係證
      人曾華俊為陳英哲等強擄後受脅迫而接續簽發者，理應5
      張均屬連號，該票號0000000號（金額10萬元）與另4張本
      票既未相連，證人曾華俊於警詢、偵訊中，且無隻字提及
      曾經簽發面額10萬元之本票，則該紙面額10萬元之000000
      0號本票是否確為證人曾華俊遭強擄時所簽發，即堪懷疑
      。
    4.末審酌證人曾華俊於警詢中，曾經提及遭陳英哲強擄並簽
      發本票後，「因我不想跟他作這筆生意，過2天我就先拿
      20萬還給阿明（即陳英哲）…」等語（警三卷，第39頁）
      ；另於本院詢諸是否另有開立本票交付陳英哲時，證稱「
      因為他事後有跟我說，他現在沒有要跟我討，叫我再帶他
      去買石頭…只要我帶他們去山上做生意有賺到錢，就不會
      再跟我討。是否那時候有再寫本票，我不確定。」等語（
      本院卷第79頁），則證人曾華俊於遭陳英哲強擄並簽發4
      張本票後，仍與陳英哲有所往來，應可認定；而以曾華俊
      於本院審理時針對曾否再簽發本票予陳英哲之事，避重就
      輕之回應以觀，該紙票號0000000號、面額10萬元之本票
      為其事後再簽發本票予陳英哲者，即非無可能。
    5.綜上諸點，本院因認曾華俊於98年7月17日遭陳英哲、劉
      嘉哲、張瑋家擄人勒贖時，所簽發之本票為4紙，金額則
      為曾華俊於警詢中所述之31萬元、30萬元、25萬元、25萬
      元。事後曾華俊或因他故，而另行簽發本票交付陳英哲，
      迄陳英哲委託被告討債時，方以扣案之5紙本票作為債權
      憑據。公訴意旨認曾華俊遭陳英哲等擄人勒贖時，即簽發
      5張本票（起訴書所記載之本票面額亦有錯誤，扣案本票
      中並無面額30萬者，僅有另一面額12萬5千元者），應有
      誤會，併此敘明之。
  (二)被告雖否認於討債時，對曾國哲恫稱任何加害曾華俊生命、
    身體或自由之事。然查：
    1.證人曾國哲於警詢中，描述被告前來討債之情形稱：「當
      天98年10月初某日下午，廖重惠帶4人到我家，他與1名男
      子進入我家說要找曾華俊，拿出4張本票31萬、30萬、25
      萬2張的本票，要向曾華俊討錢，我發覺事情有異，告訴
      廖重惠說他不在，不然你就去法院告訴，另外2名男子則
      坐在外面的1部藍色廂型車上。後來我不想理他，廖重惠
      就對我說：曾華俊錢要是不還，不要被我找到。後來廖重
      惠就留下名片電話後就離去了，後來怕他們對曾華俊不利
      ，就打電話給曾華俊告訴他有此事。」等語（警三卷，第
      78 頁）；嗣於偵訊中，復具結後證述稱：「…於9月初（
      應係10月初之誤），廖重惠持本票來家中，口氣也不好，
      （說）若我不幫我兒子至少還一半的錢，他們就要去押我
      兒子。」等語（偵1卷，第67頁）。證人曾國哲對於被告
      前來討債時所持本票之張數、金額，雖與本院認定事實有
      出入，但就被告討債無著後，曾以「不要被我找到」或「
      要去押我兒子」之惡害通知之情，先後陳述則大致相同。
    2.證人曾華俊於警詢中，亦陳稱「…我父親怕他們對我不利
      ，即打電話要我小心。」等語，且轉述曾國哲之詞，稱「
      …後來廖重惠男子就對我父親說：錢要是不還，不要被我
      找到人…」等語（警三卷，第49頁），與上揭證人曾國哲
      陳述亦屬一致。
    3.被告於警詢中，對於當日前往討債之事件經過，則供稱「
      當日…我跟曾國哲說的意思是：如果曾華俊真的有欠人家
      錢就還人家，若不還就不要被陳英哲他們找到，不是不要
      被我找到…」等語（警三卷，第36頁）。被告所供述案發
      當日與曾國哲應對經過，細節雖與證人曾國哲前揭證述稍
      有出入，惟於若未還錢，曾華俊「不要被找到」之情節則
      均相同；意在言外者，且均有曾華俊若被找到將受不利之
      暗示。
    4.證人曾國哲嗣於本院審理時，對於被告前來討債時有無上
      開惡害通知乙節，陳稱：「（檢察官問：當天被告有無跟
      你說曾華俊錢要是不還，不要被我找到？）他沒有這麼說
      ，是那個姓陳的（指陳英哲）打電話進來時說的。」、「
      （檢察官問：當天被告有無口氣不好跟你說『如果你不幫
      你兒子至少還一半的錢，他們就要去押你兒子？』）被告
      沒有這樣講，但是被告平常講的口氣就跟我們不太一樣，
      他們有他們的講法。」、「…口氣重一點但是沒有這麼說
      。」、「他來沒有多久就講，也可以說是一半命令式的，
      口氣就是這樣，我聽起來沒有到恐嚇的地步。」云云（本
      院卷第62頁）改易其原先在警詢、偵訊中所述被告曾有惡
      害通知之情，翻稱該惡害通知均係陳英哲打電話來催債時
      所說的。然查：
      (1)證人曾國哲於本院審理時，亦證稱其所謂被告是「他們
        」，係因「他們人跟我們不太一樣」、「（是否因為他
        們都是兄弟，所以口氣跟一般人不一樣？）是。有這種
        感覺」等語（本院卷第64頁背面），證人曾國哲因被告
        具有幫派背景而心懷戒慎，已堪認定。
      (2)此外，證人曾國哲另補充其於當日質疑本票真實性後，
        「被告就打電話，打完電話之後被告就離開，離開之前
        我還有大聲對被告說到法院告。」、當時被告「說話的
        口氣」讓其覺得被告不高興等語（本院卷第65頁背面）
        ，此部分證詞則與其在警詢中所述相符，是證人曾國哲
        質疑被告所持本票真實性、拒絕代證人曾華俊清償後，
        被告有不悅之情緒反應，證人曾國哲則高聲以「到法院
        告」等詞回應，當屬可信。
      (3)證人曾國哲於警詢及本院審理時，均陳稱被告前來討債
        未果後，其有打電話告知曾華俊，並要求曾華俊注意自
        身安全之情（警三卷，第78頁；本院卷第65頁）；證人
        曾華俊於警詢及本院審理時，亦證實其父曾國哲確有於
        被告討債後打電話告知之事（警三卷，第49頁；本院卷
        第75頁背面），其在警詢中，且明確陳述稱其父親曾國
        哲於電話中「怕他們對我不利，即打電話要我小心」（
        警三卷，第49頁），足見證人曾國哲確有於被告前來討
        債後，以電話向曾華俊示警之行為。
      (4)基於前述幾點，證人曾國哲因知悉被告具有幫派背景，
        對於被告前來討債戒慎以對，乃有大聲向被告表示要討
        債「就到法院告」，事後且以電話聯繫曾華俊示警之情
        ，足見被告於討債過程中，確有言行讓證人曾國哲感受
        威脅並有告知曾華俊之必要。對照證人曾國哲、曾華俊
        於警詢中所為陳述，本院認渠等在警詢中所述被告於曾
        國哲拒絕代償後，有以曾華俊最好不要讓人找到等言詞
        ，暗示曾華俊若被找到將有不利後果之情，方為事實；
        證人曾國哲於本院審理時改稱並無何恐嚇言詞云云，則
        為事後意圖大事化小之詞，不能採信。
  (三)綜合上開諸點，證人曾國哲於警詢中業已明白指訴被告前來
    討債時，有以若不還錢，曾華俊最好不要被找到之詞，暗示
    曾華俊將受不利之惡害通知，其陳述且與證人曾華俊乃至被
    告本人供述可以相合；證人曾國哲雖於本院審理時翻異前詞
    ，惟對照其所述情節、事後專以電話向曾華俊示警等情，可
    認曾國哲當時確因被告言行而認曾華俊人身安全受有威脅，
    故證人曾國哲於本院證述，遂不採取。至此，本件事證已臻
    明確，被告所辯並無恐嚇言詞云云，乃為卸責之詞，委無可
    信，應予論罪科罰。
三、按刑法第305條之恐嚇罪，所稱以加害生命、身體、自由、
    名譽、財產之事，恐嚇他人者，係指以使人生畏怖心為目的
    ，而通知將加惡害之旨於被害人而言，亦有最高法院52年臺
    上字第751號判例可資參照。是以雖不以行為人將加惡害之
    事直接通知被害人為必要，意即間接通知亦無不可，然仍須
    有被害人有受惡害通知之情事，始足當之。本件被告受案外
    人陳英哲委託，持證人曾華俊所開發之本票5紙，前往曾華
    俊之父曾國哲住處催討債務，並於遭拒後以前揭將加惡害於
    曾華俊之言詞進行恫嚇，被告雖非直接對曾華俊本人進行惡
    害通知，然曾國哲既旋以電話告以被告恐嚇之旨，足認該惡
    害之通知已經到達曾華俊；而曾華俊且於98年11月13日在高
    雄市政府警察局刑警大隊接受詢問時，主動告知有遭被告恐
    嚇之情，有該次警詢筆錄卷內為憑（警三卷，第47頁至第50
    頁），亦可認證人曾華俊確因被告恐嚇之詞而心生畏懼。是
    核被告所為，係犯刑法第305條之恐嚇罪。
四、再查被告前於88年間，曾因槍砲案件，經臺灣高等法院臺南
    分院以88年度上訴字第1612號判處有期徒刑7年確定，而於
    95年7月4日縮刑期滿執行完畢，有臺灣高等法院被告前案紀
    錄表附卷可稽。被告於5年以內故意再犯本件有期徒刑以上
    之罪，為累犯，應依刑法第47條第1項規定加重其刑。
五、爰審酌被告因受案外人陳英哲委託，持曾華俊所簽發之本票
    5紙前往曾國哲住處討債，並告以上開言詞之加害曾華俊生
    命、身體、自由之事，嗣曾國哲轉知曾華俊，使之心生畏懼
    而生損害於公共安全，並對社會治安形成危險；被告事後否
    認犯行之態度；檢察官則以被告素行不佳、本案否認犯行，
    犯後態度亦不佳等情，具體求處有期徒刑5月；本院綜合審
    酌上開一切情狀，認以科處如主文所示之刑為適當，並諭知
    易科罰金之折算標準，以昭迥戒。
據上論斷，應依刑事訴訟法第299條第1項前段，刑法第305條、
第47條第1項、第41條第1項前段，刑法施行法第1條之1，判決如
主文。
本案經檢察官吳書嫺到庭執行職務。
中    華    民    國   100    年    7     月    15    日
                  刑事第二庭    法  官  吳坤芳
以上正本證明與原本無異
如不服本判決應於收受本判後10日內向本院提出上訴書狀，並應
敘述具體理由。其未敘述上訴理由者，應於上訴期間屆滿後20日
內向本院補提理由書狀（均須按他造當事人之人數附繕本）「切
勿逕送上級法院」。
                                書記官  程伊妝
中    華    民    國   100    年    7     月    15    日
附錄本案論罪科刑法條：
中華民國刑法第305條
（恐嚇危害安全罪）
以加害生命、身體、自由、名譽、財產之事，恐嚇他人致生危害
於安全者，處 2 年以下有期徒刑、拘役或 3 百元以下罰金。